【裁判字號】    99,聲判,1
【裁判日期】    990527
【裁判案由】    聲請交付審判
【裁判全文】
臺灣士林地方法院刑事裁定               99年度聲判字第1號
聲  請  人  松洋股份有限公司
法定代理人  甲○○
訴訟代理人  林宇文律師
            張漢榮律師
被      告  乙○○  41歲民.
上列聲請人因告訴被告詐欺案件，不服臺灣高等法院檢察署檢察
長駁回再議之處分（98年度上聲議字第8051號，原不起訴處分案
號：臺灣士林地方法院檢察署98年度偵字第12691 號），聲請交
付審判，本院裁定如下：
    主  文
聲請駁回。
    理  由
一、按告訴人不服上級法院檢察署檢察長或檢察總長認再議為無
    理由而駁回之處分者，得於接受處分書後10日內委任律師提
    出理由狀，向該管第一審法院聲請交付審判；法院認交付審
    判之聲請不合法或無理由者，應駁回之，刑事訴訟法第258
    條之1 第1 項、第258 條之3 第2 項前段分別定有明文。本
    件聲請人松洋股份有限公司以被告乙○○涉有詐欺罪嫌，向
    臺灣士林地方法院檢察署檢察官提出告訴，經臺灣士林地方
    法院檢察署檢察官以98年度偵字第12691 號案件為不起訴處
    分，聲請人不服，聲請再議，亦經臺灣高等法院檢察署檢察
    長認其再議為無理由，而於民國98年12月21日，以98年度上
    聲議字第8051號案件駁回再議，該駁回再議之處分書則於98
    年12月30日送達聲請人，此有送達證書1 份在卷可參。聲請
    人於收受上開處分書後10日內即99年1 月4 日，委任律師向
    本院提出交付審判聲請狀，此亦有本件交付審判聲請狀之收
    文戳記可證，堪認本件聲請人係於法定期間內提出聲請，合
    先敘明。
二、聲請意旨如附件刑事聲請交付審判狀所載。
三、按犯罪事實應依證據認定之，無證據不得認定犯罪事實，刑
    事訴訟法第154 條第2 項定有明文。再按犯罪事實之認定，
    應憑證據，如未能發現相當證據，或證據不足以證明，自不
    能以推測或擬制之方法，以為裁判基礎；而認定不利於被告
    之事實，須依積極證據，苟積極證據不足為不利於被告事實
    之認定時，即應為有利於被告之認定，更不必有何有利之證
    據（最高法院40年臺上字第86號、30年上字第816 號判例意
    旨參照）。又刑法第339 條之詐欺罪，需以行為人主觀上自
    始即有詐欺之故意及不法所有之意圖，客觀上有施用詐術之
    行為，並使被害人陷於錯誤而為財產之交付，或以此得財產
    上不法之利益始能構成，有一不備，即無由成立該罪，而債
    務人於債之關係成立後，如有債務不履行之情形，在一般社
    會經驗上其可能之原因甚多，縱令有遲延給付或不為給付之
    情事，苟無積極證據足以證明其在債之關係發生時，自始即
    故意藉此從事財產犯罪，依據刑事訴訟法第154 條第2 項之
    規定，仍不得僅以其有債信違反之客觀事態，遽行推定債務
    人即有詐欺取財之犯意，而論以詐欺罪責。
四、經本院調閱臺灣士林地方法院檢察署98年度偵字第12691 號
    聲請人告訴被告涉有詐欺罪嫌之全案卷證後，茲將本院駁回
    本件聲請之理由敘述如下：
（一）聲請人原告訴意旨略以：被告於98年2 月間，以電話向聲
      請人訂購「PHILIPS 22"Wied TFT Touch monitor 」（以
      下簡稱監視器）21台，聲請人依被告指示，於98年2 月25
      日將1 台監視器送抵桃園縣八德市○○○街37號2 樓，及
      於98年3 月13日將20台監視器空運至美國，且依被告要求
      ，以「Monterey Resort Inc.」（以下簡稱Monterey公司
      ）為買受人，由聲請人出具相關文件供被告報關出口用，
      聲請人屢次向被告請領貨款，被告均以問美國公司為由推
      託，聲請人認被告以訂購大量數額及要求報關運送至美國
      之方式，使聲請人相信被告或美國公司有足夠財力，且同
      時基於美國與臺灣距離遙遠、聲請人無從查證Monterey公
      司是否存在、被告是否為Monterey公司員工等心態，令聲
      請人陷於錯誤，而交付上開21台監視器，因認被告涉有刑
      法第339 條第1 項之詐欺取財罪嫌云云，合先敘明。
（二）訊據被告堅決否認有何詐欺犯行，其辯稱：伊受Monterey
      公司口頭委託代為採購監視器，故向聲請人先訂購1 台監
      視器後，送到美國做品質測試，因為一開始測試沒問題，
      所以又下了20台監視器的小單，且是安排空運公司到聲請
      人處提貨，直接出口到美國。惟聲請人當初說監視器品牌
      是飛利浦，且由原廠保固1 年，故Monterey公司才下訂，
      但Monterey公司在4 、5 月收到貨後，陸續被客人退貨，
      Monterey公司送到飛利浦原廠卻遭拒，Monterey公司請伊
      跟聲請人確認不是有全球保固，聲請人先稱已向飛利浦確
      認有保固，後來又改稱飛利浦只保固新產品，其貨物是由
      聲請人自行保固，伊問壞掉的貨要如何處理，聲請人都沒
      回應，故還未撥款等語。經查：
    １、聲請人於98年2 月23日出貨1 台監視器與被告，並於98
        年3 月13日出貨20台監視器與Monterey公司，且其出貨
        與Monterey公司之出口報單上，買方記載為Monterey公
        司，而被告開立給聲請人之兩張發票上，被告之頭銜均
        記載為「U.S AUTHORIZED AGENT」（即美國授權代表）
        ，此有出口報單1 紙、發票2 紙在卷可參（參98年度偵
        字第12691 號卷第52頁至第54頁），足見被告辯稱其係
        受Monterey公司口頭委託代為採購監視器乙節，並非子
        虛。此外，聲請人之法定代理人甲○○於偵查中自承：
        被告當時說自己是美國Monterey公司代表，要伊將貨寄
        到美國，因為美國公司透過被告跟伊訂貨，故伊要找被
        告負責。伊有上網查過美國那個地址，確實有那家公司
        之登記資料，伊於98年5 月間曾請朋友徐先生至Monter
        ey公司在美國的設址處，伊朋友曾與Monterey公司老闆
        洽談，該公司老闆說確實有收到伊寄出去的監視器，且
        說還沒有付錢是因為伊寄去的監視器有瑕疵等語（參98
        年度偵字第12691 號卷第6 頁、第50頁），足見聲請人
        出貨之監視器確非由被告取得，被告既僅係受Monterey
        公司委託代為訂購監視器，自難認被告有何意圖為自己
        不法所有之主觀犯意可言。
    ２、聲請人於陸續出貨共21台監視器後，被告與聲請人之承
        辦人間，就該批監視器是否有飛利浦之原廠保證乙節，
        曾多次以電子郵件確認，聲請人之承辦人曾於98年4 月
        7 日回覆：「我已經跟飛利浦確認過了，出貨箱皆有飛
        利浦的保證書，即使我們有組裝touch screen，只要面
        板沒有被破壞，每一台都有飛利浦的原廠保證，所以不
        用擔心！」，嗣又於98年6 月1 日回覆：「請了解一件
        事實，飛利浦全球保固是針對全新產品，總公司只對大
        訂單的客戶直接做原廠保固，其餘零散的小單是由飛利
        浦代理商直接對客戶提供保固！經過加工改裝後的螢幕
        是由飛利浦代理商對本公司負責，而本公司會對貴公司
        負責，我在4/6 的email 也提到過：22"touch screen
        monitor 本身有保固1 年，但這是本公司組裝後賣給貴
        公司的，所以保固期的部分是由本公司負責！」，此有
        被告提出之電子郵件資料1 份在卷可佐（參98年度偵字
        第12691 號卷第37頁、第39頁），顯見聲請人對於其出
        貨之監視器保固內容，前後說法並非一致，益證被告辯
        稱因為保固爭議，故Monterey公司尚未付款等語，亦屬
        事實而非推託之詞，自不能以Monterey公司事後以保固
        爭議為由，而未履行價金給付義務之客觀事實，遽認被
        告有何施用詐術之行為。
    ３、至於聲請人本件聲請意旨主張買賣關係存在於被告與聲
        請人之間；若Monterey公司認其監視器有瑕疵，應將貨
        物退回等節，實屬雙方之民事糾葛，應循民事途徑解決
        ，非得逕以刑事責任相繩。
五、綜上所述，檢察官認被告罪嫌不足而為不起訴處分，臺灣高
    等法院檢察署檢察長亦同此認定而駁回聲請人再議之聲請，
    於法均無違誤。聲請意旨仍執前詞，對於原處分求予交付審
    判，為無理由，應予駁回。
據上論斷，應依刑事訴訟法第258 條之3 第2 項前段，裁定如主
文。
中    華    民    國    99    年    5     月    27    日
                              臺灣士林地方法院刑事第五庭
                                  審判長法  官  林秀鳳
                                        法  官  黃珮茹
                                        法  官  鄭光婷
以上正本證明與原本無異。
本件不得抗告。
                                        書記官  劉育君
中    華    民    國    99    年    5     月    27    日

司法院資訊處製作；財團法人民間司法改革基金會備份。
